臺灣臺南地方法院臺南簡易庭民事判決
110年度南小字第1587號
原      告  明台產物保險股份有限公司

法定代理人  長瀬耕一


訴訟代理人  楊鵬遠律師
被      告  俞素娟  

上列當事人間請求侵權行為損害賠償事件，本院於民國110年11
月17日言詞辯論終結，判決如下：  
    主  文
一、被告應給付原告新臺幣伍萬伍仟貳佰柒拾參元，及自民國一
    一０年十月二十九日起至清償日止，按年息百分之五計算之
    利息。
二、原告其餘之訴駁回。
三、訴訟費用新臺幣壹仟元，由被告負擔新臺幣伍佰陸拾元，餘
    由原告負擔。
四、本判決原告勝訴部分得假執行。　
    事實及理由
一、被告經合法通知，未於言詞辯論期日到場，核無民事訴訟法
    第386條所列各款情形，爰依原告之聲請，由其一造辯論而
    為判決。
二、原告主張：
　㈠被告於民國108年11月26日1時許，駕駛車牌號碼00-0000號車
    ，行經臺南市中西區民權路三段與康樂街口時，因支線道車
    未讓幹線道車先行之過失，碰撞由原告承保訴外人張心怡所
    有並駕駛之車牌號碼000-0000號自用小客車（下稱系爭車輛
    ），致系爭車輛損壞，系爭車輛修復費用為新臺幣（下同）
    98,750元(其中工資19,593元、零件79,157元)，原告已依保
    險契約賠付，爰依保險法第53條第1項及民法第184條第1項
    前段、第191條之2前段之規定，提起本件訴訟，請求被告賠
    償等語。
　㈡並聲明：
　1.被告應給付原告98,750元，及自起訴狀繕本送達翌日起至清
    償日止，按年息百分之5計算之利息。
　2.訴訟費用由被告負擔。
三、被告未於言詞辯論期日到場，亦未提出書狀作何聲明或陳述
    。
四、得心證之理由：
　㈠原告主張被告於上開時間駕車行經臺南市中西區康樂街與民
    權路三段路口時，與被保險人張心怡駕駛原告承保系爭車輛
    發生碰撞，致系爭車輛毀損，原告已給付保險金修復系爭車
    輛之事實，業據其提出與所述相符之臺南市政府警察局道路
    交通事故當事人登記聯單、道路交通事故現場圖、系爭車輛
    行車執照、汽車保險單、汎德永業汽車股份有限公司(下稱
    汎德公司)估價單、統一發票、車損照片、汽車險賠款同意
    書等件為證（見110年度南司小調字第1300號卷第16至30頁
    ，下稱調字卷)，並經本院依職權向臺南市政府警察局第二
    分局調取本件交通事故現場勘驗圖、道路交通事故現場圖、
    道路交通事故調查報告表㈠㈡、道路交通事故初步分析研判表
    、A3類道路交通事故調查訪問表及道路交通事故照片（見調
    字卷第47至77頁），核閱屬實。本院綜合上開事證，依調查
    證據之結果，堪認原告主張為真實可信。
  ㈡按汽車行駛時，駕駛人應注意車前狀況，並隨時採取必要之
    安全措施，且汽車行駛至交岔路口，其行進、轉彎，應遵守
    燈光號誌之指揮。而閃光黃燈表示「警告」，車輛應減速接
    近，注意安全，小心通過；閃光紅燈表示「停車再開」，車
    輛應減速接近，先停止於交岔路口前，讓幹道車優先通行後
    認為安全時，方得續行，道路交通安全規則第94條第3項、
    第102條第1項第1款、道路交通標誌標線號誌設置規則第211
    條第1項分別定有明文。查，被告於上開時、地，駕車沿臺
    南市中西區康樂街由南向北行駛，駛至該路與民權路三段交
    岔路口時，適張心怡駕駛系爭車輛沿民權路三段由東向西行
    駛至上開交岔路口，被告汽車行車方向號誌為閃光紅燈，系
    爭車輛行車方向號誌為閃光黃燈，兩車於路口發生碰撞，致
    系爭車輛受損，有卷附道路交通事故現場圖、道路交通事故
    調查報告表㈠㈡及A3類道路交通事故調查訪問表為憑。又系爭
    車禍發生當時天候為晴、夜間有照明、柏油路面乾燥無缺陷
    、無障礙物且視距良好，並無不能注意之情事，然被告行經
    閃光紅燈交岔路口時，竟疏未注意，應停等直行幹道車優先
    通行安全後再續行，即貿然直行，而張心怡行經閃光黃燈號
    誌交岔路口，亦未減速慢行及注意車前狀況，致兩車發生碰
    撞，堪認被告及張心怡對於本件車禍事故之發生，均有過失
    。本院審酌被告與張心怡就系爭車禍發生之上開過失情節，
    認由被告負擔本件車禍百分之70之過失責任，由系爭車輛駕
    駛人張心怡負擔百分之30之過失責任，方符公允。
  ㈢次按因故意或過失，不法侵害他人之權利者，負損害賠償責
    任；汽車、機車或其他非依軌道行駛之動力車輛，在使用中
    加損害於他人者，駕駛人應賠償因此所生之損害，民法第18
    4條第1項前段、第191條之2前段分別定有明文。次按被保險
    人因保險人應負保險責任之損失發生，而對於第三人有損失
    賠償請求權者，保險人得於給付賠償金額後，代位行使被保
    險人對於第三人之請求權；但其所請求之數額，以不逾賠償
    金額為限，為保險法第53條第1項所明定。承前所述，被告
    對本件車禍發生，造成系爭車輛毀損，顯有過失。而系爭車
    輛之修復費用業由原告支付完畢，此有原告提出估價單、統
    一發票在卷可稽，則原告依保險法第53條規定於理賠系爭車
    輛維修費用後，代位張心怡對被告主張侵權行為損害賠償責
    任，於法有據，自應准許。
　㈣又按不法毀損他人之物者，被害人得請求賠償其物因毀損所
    減少之價額，民法第196條定有明文。而民法第196條中所謂
    其物因毀損所減少之價額，非不得以修復費用為估定之標準
    ，因損害賠償，除法律另有規定或契約另有訂定外，應以填
    補債權人所受損害及所失利益為限，為民法第216條第1項所
    明定，故修復費用應以必要者為限（例如：修理材料以新品
    換舊品，應予折舊）。經查，系爭車輛遭被告撞損而支出維
    修費用共98,750元，其中零件費用79,157元、工資19,593元
    等情，有原告提出之汎德公司估價單及統一發票在卷可佐。
    又零件費用79,157元部分，既係以新零件更換被撞損之舊零
    件，則原告請求以修理費作為損害賠償之依據時，其零件部
    分自應將折舊部分予以扣除。依行政院所頒固定資產耐用年
    數表及固定資產折舊率表，非運輸業用客車之耐用年數為5
    年，依平均法計算其折舊結果（即以固定資產成本減除殘價
    後之餘額，按固定資產耐用年數表規定之耐用年數平均分攤
    ，計算折舊額），每年折舊率為5分之1，並參酌營利事業所
    得稅查核準則第95條第6項規定「固定資產提列折舊採用定
    率遞減法者，以1年為計算單位，其使用期間未滿1年者，按
    實際使用之月數相當於全年之比例計算之，不滿1月者，以1
    月計」，系爭車輛自出廠日107年6月，迄本件車禍發生時即
    108年11月26日，已使用1年6月，則零件扣除折舊後之修復
    費用估定為59,368元【計算方式：1.殘價＝取得成本÷(耐用
    年數＋1)即79,157÷(5+1)≒13,193（小數點以下四捨五入）；
    2.折舊額＝(取得成本－殘價)×1/（耐用年數）×（使用年數）
    即(79,157－13,193)×1/5×（1+6/12）≒19,789（小數點以下
    四捨五入）；3.扣除折舊後價值＝（新品取得成本－折舊額）
    即79,157－19,789＝59,368】。故原告得請求賠償之車輛修復
    費用為78,961元【計算式：59368＋19593＝78961】，逾此部
    分之請求，即屬無據。
　㈤復按損害之發生或擴大，被害人與有過失者，法院得減輕賠
    償金額，或免除之，民法第217條第1項定有明文。此項規定
    之目的，在謀求加害人與被害人間之公平，故在裁判上法院
    得以職權減輕或免除之（最高法院85年台上字第1756號判決
    意旨參照）。承前所述，系爭車禍之發生，被告應負百分之
    70之過失責任，張心怡應負百分之30過失責任。依此計算，
    被告就系爭交通事故應給付之賠償金額為55,273元【計算式
    ：78961×70％＝55273，元以下四捨五入】。
　㈥末按給付無確定期限者，債務人於債權人得請求給付時，經
    其催告而未為給付，自受催告時起，負遲延責任。其經債權
    人起訴而送達訴狀，或依督促程序送達支付命令，或為其他
    相類之行為者，與催告有同一之效力；遲延之債務，以支付
    金錢為標的者，債權人得請求依法定利率計算之遲延利息；
    應付利息之債務，其利率未經約定，亦無法律可據者，週年
    利率為百分之5，民法第229條第2項、第233條第1項前段及
    第203條分別定有明文。經查，原告請求被告應賠償之前開
    金額，並未定有給付之期限及利率，被告應自受催告時起負
    遲延責任，並依法定利率給付遲延利息。是以，原告請求自
    民事起訴狀繕本送達被告之翌日即110年10月29日(被告應為
    送達處所不明，本院依職權為公示送達，於110年10月8日將
    公告黏貼於本院公告處及張貼於司法院網站，而於110年10
    月28日發生效力)起至清償日止，按週年利率百分之5計算法
    定遲延利息之部分，核與上開規定並無違背，應予准許。
五、綜上所述，原告依民法第184條第1項、第191條之2及保險法
    第53條規定，請求被告給付55,273元，及自110年10月29日
    起至清償日止，按年息百分之5計算之利息，為有理由，應
    予准許，逾此範圍之請求，為無理由，應予駁回。
六、按各當事人一部勝訴、一部敗訴者，其訴訟費用，由法院酌
    量情形，命兩造以比例分擔或命一造負擔，或命兩造各自負
    擔其支出之訴訟費用；法院為訴訟費用之裁判時，應確定其
    費用額，民事訴訟法第79條、第436條之19第1項分別定有明
    文。經查本件訴訟費用為1,000元，本院審酌兩造勝敗結果
    ，爰依比例確定各自負擔之金額如主文第3項所示。
七、本判決係適用小額訴訟程序所為被告部分敗訴之判決，依民
    事訴訟法第436條之20規定，就原告勝訴部分應依職權宣告
    假執行。
八、訴訟費用負擔之依據：民事訴訟法第79條。　
中　　華　　民　　國　　110 　年　　11　　月　　30　　日
  　　　　　　　　臺灣臺南地方法院臺南簡易庭　　　　　
                                  法  官　田幸艷
以上正本係照原本作成。
如不服本判決，應於送達後20日內，向本院提出上訴狀並表明上
訴理由，如於本判決宣示後送達前提起上訴者，應於判決送達後
20日內補提上訴理由書（須附繕本）。
對於小額程序之第一審判決之上訴，非以其違背法令為理由，不
得為之。且上訴狀內應記載表明(一)原判決所違背之法令及其具
體內容；(二)依訴訟資料可認為原判決有違背法令之具體事實者
。如委任律師提起上訴者，應一併繳納上訴審裁判費。
中　　華　　民　　國　　110 　年　　11　　月　　30　　日
                                   書記官 駱映庭